【裁判字號】    98,聲再,164
【裁判日期】    980826
【裁判案由】    聲請再審
【裁判全文】
臺灣高等法院臺中分院刑事裁定         98年度聲再字第164號
再審聲請人
即受判決人  甲○○
                    （現於臺灣臺中監獄執行中）
上列再審聲請人因誣告案件，對於本院97年度上訴字第1864號中
華民國97年12月9日確定判決聲請再審，本院裁定如下：
    主  文
再審之聲請駁回。
    理  由
一、聲請意旨略稱：依最高法院98年度臺上字第785號判決書
    第1頁第7至12行記載：「本件上訴人甲○○上訴意旨略稱關
    於警員陳勢雄部分，依警員黃裕民所稱：上訴人製作筆錄後
    ，有再回派出所表示要告訴屋主林淑惠、乙○○涉傷害等罪
    等證言，可證上訴人於民國88年8月10日警詢時確有提出告
    訴之意，原判決認上訴人因竊盜案製作警詢筆錄時，並無任
    何提出告訴之意思表示，於法有違。」云云，依最高法院前
    開判決內容，足以確認警員涉嫌瀆職應成立無疑，該判決見
    解足當為發現確實之新證據，符合刑事訴訟法第420條第1項
    第6款聲請再審之要件；依乙○○於原審97年5月26日審理
    時證稱：「（問：88年8月10日案發時，你及胞兄和其兄之
    子是否有持木劍圍毆我？）我沒有打你，是現場陌生人打的
    。」97年10月21日於原審（應係本院二審審理時）庭訊時又
    稱：「（問：你在你大嫂家，有無拿木劍打我？）我沒有拿
    木劍打你，是我們拉扯，我沒有打你。（問：是何人打我？
    ）我不知道何人打，我沒有拿木劍打你，當時就只有我們兩
    人拉扯，我根本不知道你有傷，我也有受傷。（問：為何在
    原審作證稱：是外人打的，是陌生人打的，為何現在又稱沒
    有打我？）我沒有說外人打的，我沒有打你，只是拉扯，那
    裡也沒有外人。」聲請人就其被3人持木劍毆打或如乙○○
    所證雙方僅互相拉扯，何者為真？未見明朗，依乙○○前揭
    證述內容，足以作為發現確實傷害罪成立之新證據，符合刑
    事訴訟法第420條第1項第6款聲請再審之要件；依證人乙
    ○○就伊機車鑰匙前後所述，顯不足採，又伊被栽之竊盜案
    、告訴人及被訴誣告等3案實為一體之案件，互有因果關連
    ，該鑰匙為關鍵證物，鑰匙之流向既可追查案件之原點，事
    涉竊盜案是否被栽贓、誣告案是否被冤枉，全案將可真相大
    白，依「證據雖已調查，而其內容尚未明瞭者，既與未經調
    查無異」，最高法院31年上字第87號判例可證，故本案既存
    證物機車鑰匙漏未審酌，足生影響於判決之論斷，符合刑事
    訴訟法第421條第1項第6款、第421條聲請再審之要件等語，
    為此，提出再審。
二、按有罪之判決確定後，為受判決人之利益聲請再審，必其聲
    請之理由合於刑事訴訟法第420條第1項各款所定情形之一及
    如不得上訴於第三審法院之案件，另符合同法第421條規定
    有足以影響於判決之重要證據漏未審酌者，始准許之。本案
    聲請人固認本案有刑事訴訟法第420條第1項第6款及第421條
    之情形，惟刑事訴訟法第420條第1項第6款所謂發見之新證
    據，係指該項證據，事實審法院於判決前因未經發見，不及
    調查斟酌，至其後始行發見者而言，若判決前已經當事人提
    出或聲請調查之證據，經原法院捨棄不採者，即非該條款所
    謂發見之新證據，不得據為聲請再審之原因（最高法院28年
    抗字第8號判例意旨參照）。查聲請人所指最高法院判決
    書之內容，係於該判決書第1段先行引用聲請人上訴最高法
    院之上訴理由意旨，並非最高法院對該案所為之事實或法律
    上評價，聲請人誤認此乃最高法院對該案之見解，而認屬「
    發現確實之新證據」，要屬無據。另依證人乙○○於原審或
    本院所證述內容，均已於事實法院判決前即已存在，且經調
    查審酌，並就其證據證明力部分予以詳述（見本院97年上訴
    字第1864號判決書理由欄一、(四)），該乙○○證述內容，亦
    與刑事訴訟法第420條第1項第6款所謂「發見之新證據」不
    符。又「刑事訴訟法第414條（舊法，下同）規定，不得上
    訴於第三審法院之案件，除前條（指第413條）規定外，其
    經第二審確定之有罪判決，如就足生影響於判決之重要證據
    漏未審酌者，亦得為受判決人之利益，聲請再審等語，所謂
    不得上訴於第三審法院之案件，依同法第368條之規定，係
    指刑法第61條所列各罪之案件，根本上不許上訴於第三審者
    而言，因此類案件不得上訴於第三審，設第二審法院對於足
    生影響於判決之重要證據漏未審酌，即予判決，則判決後無
    復救濟之途，為受判決人利益起見，故特許其聲請再審，以
    資救濟，至本得上訴於第三審法院之案件，而因其他程序上
    之關係，不能上訴者，除具有普通再審之原因，得聲請再審
    外，要不許援用刑事訴訟法第414條之規定，聲請再審。」
    （最高法院24年抗字第361號判例參照）。聲請人被訴誣告
    罪之案件，本屬得上訴於第三審，依前開法條規定及判例意
    旨，自無刑事訴訟法第421條規定之適用。綜上所述，聲請
    人所舉各情，均無再審理由，應依刑事訴訟法第434條第1項
    ，裁定如主文。
中    華    民    國    98    年    8     月    26    日
            刑事第九庭  審判長法  官  江  德  千
                              法  官  康  應  龍
                              法  官  賴  妙  雲
以上正本證明與原本無異。
如不服本裁定，應於裁定送達後五日內向本院提出抗告狀。
                              書記官  蘇  昭  文
中    華    民    國    98    年    8     月    26    日


司法院資訊處製作；財團法人民間司法改革基金會備份。
